【裁判字號】    89,易,2818
【裁判日期】    900511
【裁判案由】    竊盜
【裁判全文】
臺灣桃園地方法院刑事判決                        八十九年度易字第二八一八號
    公  訴  人  臺灣桃園地方法院檢察署檢察官
    被      告  甲○○
    被      告  戊○○
    被      告  丙○○
右列被告等因竊盜案件，經檢察官提起公訴（八十九年度偵字第一二六三○號），本
院判決如左：
    主  文
甲○○共同竊盜，處有期徒刑肆月，如易科罰金，以參佰元折算壹日。
戊○○無罪。
丙○○公訴不受理。
    事  實
一、甲○○於民國（下同）八十九年八月二十一日十八時許，駕駛其所有之Ｌ九─八
    九八六號自用小客車，搭載丙○○、戊○○、其太太及二個小孩與不詳姓名，七
    十二、三年出生，綽號為「阿南」之男性友人，一同至丙○○位於桃園縣龍潭鄉
    ○○路一００號住處，因見丙○○之堂叔乙○○所有之車牌號碼Ｖ二─○六一五
    號自用小客車停放在同路九八號乙○○之父親丁○○住處前，甲○○竟與「阿南
    」共同意圖為自己不法之所有，敲破乙○○前述小客車右前窗玻璃（毀損部分未
    據告訴），進入車內竊取車子前座及後行李箱內之汽車音響一組，得手後放於甲○○前述小客車內，其後甲○○駕駛該車載「阿南」、丙○○、戊○○及甲○○
    之太太與孩子駕車返回甲○○住處。嗣於翌（二十二）日清晨六時許丙○○駕駛
    甲○○前述小客車載戊○○返回前述桃園縣龍潭鄉○○路一○○號住處休息，為
    乙○○於同日上午十時許發現該車，經報警在甲○○前述小客車內扣得被竊之汽
    車音響，並循線查獲。
二、案經桃園縣警察局平鎮分局報請臺灣桃園地方法院檢察署檢察官偵查起訴。
    理  由
壹、有罪部分
一、訊之被告甲○○矢口否認涉有前述竊盜犯行，辯稱：是「阿南」偷的，我當時拆
    我車子的電瓶，並無竊取汽車音響云云。經查：
（一）證人乙○○小客車之右前窗玻璃於前述時間、地點遭人敲破，車內之汽車音響
      一組被竊，而前述音響在案發翌日上午十時許在被告之前述小客車內查獲等情
      ，業據證人乙○○於警訊、偵訊及本院調查時證述在卷，並有其小客車照片十
      一張、被告小客車之照片四張及贓物領據一紙附偵查卷可證。
（二）又案發時被告駕駛其所有之前述小客車搭載被告丙○○、戊○○、其太太及二
      個小孩與「阿南」至現場等情，業據被告甲○○自白不諱。是案發時在場之男
      子計有三人，即被告甲○○、丙○○及「阿南」之人。
（三）證人丁○○於本院九十年三月七日證稱：那天有三人在偷，一個女的站在旁邊
      走來走去，一個男的在前面將車窗敲碎，進入車內不知做何事，另一人在車後
      將後行裡箱打開，不知在拔何物品。這三人我都不認識等語。另據證人乙○○
      於警訊中供稱：係兩男一女行竊等語，故證人丁○○前述「在車後將後行裡箱
      打開，不知在拔何物品」之人應係男子。
（四）而被告丙○○係證人乙○○之堂姪，居住在案發現場，即證人乙○○之父丁○○住處之隔壁（其居住在一○○號，證人乙○○小客車係放在九八號其父丁○○住處前）。依常理其如在此處行竊，為人發現時，極易為人察覺其身分，故
      其在此行竊之可能性較低。再者，案發當時證人丁○○曾出面制止，業據證人
      乙○○於八十九年九月十五日偵訊中指明。參酌被告甲○○於同年月二十二日
      偵訊時供稱：（在江家時有無老太太或老先生出來講話？）有，他問我做什麼
      ，我說我在充電，但他講客家話，我不是很清楚等語，顯示證人丁○○於案發
      時確曾出面制止或詰問。故如證人丙○○有下手行竊者，其當知行竊之事業為
      其堂叔公，即證人丁○○發現，其焉有於翌日清晨駕駛被告前述小客車，車內
      放著贓物（音響），自投羅網地返回住處（證人丁○○住處隔壁）睡覺之理。
      是證人丁○○所稱：被告丙○○並非行竊之人及被告丙○○所辯音響非其所竊
      等語，應屬實情。
（五）本件係有二男子下手竊取證人乙○○汽車音響，而案發當時現場僅有三男子，
      即被告甲○○、丙○○及「阿南」之人，且被告丙○○並非行竊之人等情，均
      如前述。另被告甲○○於本院審理時供稱：音響係「阿南」所偷等語，亦如前
      述。是另一下手行竊之人，係在場之另一男子被告甲○○，應可認定。本件事
      證明確，被告甲○○前述竊盜犯行，堪以認定。
二、核被告甲○○所為，係犯刑法第三百二十條第一項之竊盜罪。被告甲○○與綽號
    「阿南」之人間有犯意之聯絡，行為之分擔，為共同正犯。爰審酌被告甲○○所
    竊取之汽車音響價值二萬多元（見贓物領據），且已由證人乙○○領回，惟被告
    等行竊時敲破車窗玻璃，造成證人乙○○損害不小，且案發迄今尚未賠償其損害
    、被告犯罪後經本院數次傳喚，均不到庭，經拘提到案後猶飾詞辯解，態度不好
    等情狀，量處如主文所示之刑。又被告所犯之罪係最重本刑為有期徒刑五年之罪
    ，依修正前之刑法第四十一條規定，被告雖經判處有期徒刑四月，並不得諭知易
    科罰金之折算標準。惟於被告行為後，刑法第四十一條業經立法院於九十年一月
    四日修正，將得易科罰金之適用範圍擴大為最重本刑五年以下有期徒刑之罪，並
    於同年月十日經總統公布，於同年月十二日生效。是依刑法第二條第一項比較新
    舊法之結果，認修正後之新法較有利於被告，爰依修正後之刑法第四十一條第一
    項前段諭知被告易科罰金之折算標準，併此敘明。
貳、無罪部分
一、公訴意旨另謂：被告戊○○於前述時間、地點與被告甲○○等人共同竊取前述汽
    車音響，因認被告戊○○亦犯有刑法第三百二十條第一項之竊盜罪嫌云云。
二、按犯罪事實應依證據認定之，無證據不得推定其犯罪事實，刑事訴訟法第一百五
    十四條定有明文。又犯罪事實之認定，應憑真實之證據，倘證據是否真實尚欠明
    顯，自難以擬制推測之方法，為其判斷之基礎；復犯罪事實應依證據認定之，所
    謂證據，須適於為被告犯罪事實之證明者，始得採為斷罪資料，最高法院五十三
    年台上字第六五六號、五十三年台上字第二七五０號分別著有判例可循。
三、訊之被告戊○○堅決否認有前述犯行，辯稱：我沒有去偷，當時我跟丙○○在他
    家等語。經查公訴人認被告戊○○有此罪嫌無非以：被害人乙○○指訴甚詳及被
    告戊○○被發現之時間與被竊時間，僅距數小時之久，且於此時間內，被告三人
    均共同行動，是被告戊○○所辯其不知情，無非事後卸責之詞云云。惟證人乙○○案發時並未在場，其如何指證被告戊○○有竊盜犯行，且其於警偵訊中僅指稱
    小客車車窗玻璃被敲破及音響被竊，另其父母看見係二男一女行竊等語，並無其
    親眼看見被告戊○○行竊之證述。再被告戊○○自案發至翌日返回被告丙○○家
    中均與被告甲○○在一起，固屬事實，其縱或知悉被告甲○○行竊之事，然單純
    知情並不足以推斷其有共同下手或謀議犯罪，是亦難以被告戊○○知悉被告甲○○行竊之事實推論被告戊○○有共犯竊盜犯行。另證人丁○○於本院調查時證稱
    ：一個女的站在旁邊走來走去等語，亦僅足以證明被告甲○○行竊時有一女子在
    旁走來走去，並不足以證明該女子有共犯之情；況且，案發時被告甲○○之太太
    亦在場，該女子是否係被告戊○○，證人丁○○亦無法指認。此外，並無其他證
    據足以證明被告戊○○有何竊盜犯行，其犯罪不能證明，自應為無罪之諭知。
四、被告戊○○經合法傳喚，無正當理由不到庭，本院認本件係應諭知無罪之案件，
    爰不待其陳述逕行判決，併此說明。
參、公訴不受理部分
一、公訴意旨另謂：被告丙○○於前述時間、地點與被告甲○○等人共同竊取前述汽
    車音響，因認被告丙○○亦犯有刑法第三百二十條第一項之竊盜罪嫌云云。
二、按案件有左列情形之一者，應諭知不受理判決：告訴或請求乃論之罪，未經告訴
    者，刑事訴訟法第三百零二條第三款定有明文。又前項（直系血親、配偶或同財
    共居）親屬或其他五親等內血親或三親等內姻親之間，犯本章（刑法第二十九章
    竊盜罪）之罪者，須告訴乃論，刑法第三百二十四條第二項亦有明文。經查本件
    竊盜之被害人，即證人乙○○其父親，即證人丁○○與被告丙○○之祖父係親兄
    弟等事實，業據被告丙○○、證人乙○○、丁○○分別證述在卷，是被告丙○○
    與證人乙○○為五親等之旁系血親。公訴意旨認被告丙○○係犯刑法第三百二十
    條第一項之竊盜罪，依前述刑法第三百二十四條第二項規定，本件就被告丙○○
    部分，須告訴乃論。惟遍查全卷，證人乙○○並未對被告丙○○提出告訴（證人
    乙○○於偵查中根據其父丁○○之轉述，認定被告丙○○並非行竊之人，當然不
    可能提出告訴）。依首開規定，本件就被告丙○○部分，應諭知為不受理判決。
肆、據上論斷，應依刑事訴訟法第二百九十九條第一項前段、第三百零一條第一項前
    段、第三百零二條第三款、第三百零六條，刑法第二十八條、第三百二十條第一
    項、第二條第一項前段、第四十一條第一項前段，罰金罰鍰提高標準條例第一條
    前段、第二條，判決如主文。
本案經檢察官鄭重文到庭執行職務。
中      華      民      國    九十      年      五      月     十一     日
                                 臺灣桃園地方法院刑事第六庭
                            法  官   潘進順
右正本證明與原本無異。
如不服本判決，應於送達後十日內，向本院提出上訴狀。
                                     書記官   林聖哲
中      華      民      國    九十      年      五      月     十四     日
附論罪科刑依據之法條：
刑法第三百二十條第一項：
意圖為自己或第三人不法之所有，而竊取他人之動產者，為竊盜罪，處五年以下有期
徒刑、拘役或五百元以下罰金。


司法院資訊處製作；財團法人民間司法改革基金會備份。
